臺灣臺北地方法院行政訴訟判決
111年度交字第254號
原      告  楊承達  
被      告  臺北市交通事件裁決所

代  表  人  蘇福智  
上列當事人間交通裁決事件，原告不服被告民國111年3月9日北
市裁催字第22-ZAA308544號裁決，提起行政訴訟，經臺灣士林地
方法院以111年度交字第99號裁定移送前來，本院判決如下：
    主  文
一、原告之訴駁回。
二、訴訟費用新臺幣300元由原告負擔。
    事實及理由
一、程序部分：
    本件係因原告不服被告民國111年3月9日北市裁催字第22-ZA
    A308544號違反道路交通管理事件裁決書（下稱原處分）而
    提起行政訴訟，核屬行政訴訟法第237條之1第1項第1款規定
    之交通裁決事件，因卷證資料明確，爰依同法第237條之7規
    定，不經言詞辯論，逕為判決。
二、爭訟概要：
　  原告於110年12月15日上午10時27分許，駕駛車牌號碼000-0
    000號自用小客車（下稱系爭車輛）行經國道1號北向26.1公
    里處（下稱系爭路段），經民眾於110年12月17日檢具影片
    向內政部警政署國道公路警察局第一公路警察大隊（下稱舉
    發機關）提出檢舉，舉發機關員警查證後，認原告有「行駛
    高速公路未依規定變換車道（變換車道未依規定全程使用方
    向燈）」之違規行為，遂於111年1月21日製發國道警交字第
    ZAA308544號舉發違反道路交通管理事件通知單（下稱舉發
    通知單）予以舉發。嗣被告審認原告有「行駛高速公路未依
    規定變換車道」之違規事實，乃依道路交通管理處罰條例（
    下稱道交條例）第33條第1項第4款及第63條第1項第1款規定
    開立原處分，裁處原告罰鍰新臺幣（下同）3,000元，並記
    違規點數1點，於111年3月9日送達原告。原告不服，於111
    年3月23日提起行政訴訟。
三、原告起訴主張及聲明：
  ㈠主張要旨：
　⒈汽車方向燈在開啟狀態下係以明滅閃爍方式呈現，如果所擷
    取之影像適為方向燈閃爍期間未亮之時，並不能代表當時方
    向燈並未開啟。依舉發照片前4張所示，在10時27分52秒至1
    0時27分54秒之間，於52秒及54秒方向燈均有亮，53秒適逢
    方向燈閃爍熄滅不亮，洵屬正常。依舉發照片後10張所示，
    第1張雖顯示10時27分52秒時方向燈未亮，但前4張照片中第
    1張顯示10時27分52秒時方向燈有亮，亦即當時方向燈確實
    有亮，只因後10張照片於擷取時定格差異，使人產生52秒時
    方向燈未亮之誤解；而上述10張照片亦顯示10時27分54秒及
    56秒時方向燈均有亮，亦即在52秒至56秒期間方向燈至少有
    5次閃爍明滅情形，適足證明原告於變換車道時，自始自終
    開啟方向燈，並無違規，甚且在10時27分52秒之前方向燈即
    已開啟多時，被告未予細究，執此指摘原告有未全程開啟方
    向燈而變換車道之違規，誠屬無稽。
　⒉本案所依憑檢舉之證據，並非道路交通主管機關依法架設之
    攝影設備或執行維護交通安全之員警現場所拍攝照片，而係
    不詳檢舉人所駕車輛之行車紀錄器自動錄影。檢舉人之行車
    紀錄器為何種廠牌？其在市面上使用者之評價，其機械性能
    如何？能否實施錄影而不失真？機械是否仍在可正常使用年
    限中？如仍在可正常使用年限中，平時有無良好維護？實施
    本件錄影之際，行車紀錄器與錄影對象之關係位置如何？依
    此關係位置所為錄影能否不失真？檢舉人所提供影像檔案有
    無經過剪接或其他變造情形？分別由受理檢舉員警及監理單
    位從檢舉影像擷取之照片4張與10張，其擷取方式為何？為
    何擷取4張而不多加擷取？又為何擷取10張而不少擷取？如
    真有此檢舉原始影像檔案，該影像檔案是否為所謂交通違規
    事件自始自終全程錄影？以上關於原始及傳來證據之質疑，
    在在攸關證據憑信性之有無或證據憑信性之強弱，本件被告
    就此等堪疑事項根本未經調查即逕自採為認定原告違規之證
    據，洵屬率斷。
　⒊檢舉人及舉發機關提供之行車紀錄器所攝照片及錄影光碟僅
    有10：27：51至10：27：58前後共7秒之紀錄，其中僅有10
    ：27：52不及1秒之時間顯示系爭車輛右轉燈閃爍，依常理
    言，駕駛人在變換車道時既已啟動方向燈，豈有故意只啟動
    0.5秒短暫閃爍一下之理？合理之推測為，駕駛人已於10：2
    7：51之前即已啟動右轉，右轉燈實際上已多次閃爍，但在
    錄影光碟中並無10：27：51之前之影像，檢舉人及舉發機關
    僅提供10：27：51之後之影像，恐非事件全貌。原告比對被
    告先前提供之照片及後來提供之光碟影像，原告先前認為10
    ：27：54、10：27：55、10：27：56剎車燈亮時右轉燈亦同
    時閃爍，恐有誤解，但在踩剎車之前或同時，如果方向盤向
    左偏回正，右轉燈自動熄滅，此乃機械之反應，洵屬正常。
    本案之爭議似宜由當時整體之交通情境觀之，駕駛人於轉換
    車道前已先啟動右轉方向燈，在進入右車道前因前方車輛速
    度較慢，駕駛人刻意連續3秒踩3次剎車，提醒後方車輛注意
    ，而在此際車頭些許回正，右轉燈自動熄滅，凡此皆為安全
    駕駛人之正常操作，正常之駕駛人亦不可能只注意方向燈有
    無全程閃亮，而忽視了真正的交通安全。如果交通執法機關
    不考慮現場交通情境，無異促使民眾誤解法規，動輒檢舉，
    恐與交通法規旨在提高交通安全之精神背道而馳。　　
　㈡聲明：原處分撤銷。
四、被告答辯及聲明：
　㈠答辯要旨：
　⒈經複查違規採證影像，系爭車輛（影片時間2021/12/15 10：
    27：51至52秒）變換車道前使用右側方向燈，隨即熄滅，此
    時系爭汽車右側前、後車輪皆尚未進入右側車道。系爭車輛
    由中線第2車道變換至右側第3線外側車道時，未依規定使用
    右側方向燈，影像僅呈現系爭汽車剎車燈亮起（影片時間20
    21/12/15 10：27：52至59秒），並非單獨之右側方向燈，
    且影片清晰光線充足並無疑義。道交條例針對行進間變換車
    道或轉彎前規定須使用方向燈，其目的在於維護其他用路人
    之安全，將車輛之行進方向提前告知後方用路人，以增加後
    方駕駛人之反應時間，避免因反應不及導致交通事故，為駕
    駛人行駛中應盡之注意義務。未依道路交通安全規則第109
    條第2項第2款後段規定先顯示欲變換車道方向之燈光，並應
    顯示至完成轉彎或變換車道之行為，確有違反行政法上義務
    之過失，爰違規事實「行駛高速公路未依規定變換車道」核
    無違誤。　
　⒉有關採證資料疑義一節，查本案民眾係依道交條例第7條之1
    規定，向舉發機關提供違規證據資料，並於期限內檢舉（違
    規行為日：110年12月15日、檢舉日：110年12月17日）。另
    參照本院109年度交字第181號判決略以：交通違規案件除有
    涉及重量、速率、酒精測定值等需使用經濟部標準檢驗局檢
    定合格之儀器採證外，其他儀器並無類此規範，另查交通違
    規案件檢舉無規範所使用之儀器須經由經濟部標準檢驗局檢
    定合格後才可使用。違反道路交通管理事件統一裁罰基準及
    處理細則第22條第1項、第2項規定中所謂科學儀器，僅需其
    獲得結果可還原現場情形及具有驗證性即為已足，而手機或
    行車紀錄器所攝錄影像無論是以動態方式連續錄影或以靜態
    之違規照片呈現，其獲得結果可還原現場情形及具驗證性，
    自屬前開規定所稱之科學儀器，並無另提出所謂經濟部的檢
    驗證明之必要性。本案所為違規事實，單純依據客觀狀態所
    拍攝或攝錄之違規影片或照片即可呈現，採證資料並無疑義
    。
　㈡聲明：駁回原告之訴。　
五、本院之判斷：　　　　
  ㈠如爭訟概要欄所載之事實，除後述之爭點外，其餘為兩造所
    不爭執，並有舉發通知單（見本院卷第41頁）、原處分（見
    本院卷第53頁）及送達證書（見本院卷第55頁）在卷可稽，
    堪以認定。
　㈡按汽車行駛於高速公路、快速公路或設站管制之道路，不遵
    使用限制、禁止、行車管制及管理事項之管制規則而有未依
    規定變換車道之行為，處汽車駕駛人3,000元以上6,000元以
    下罰鍰，並記違規點數1點，道交條例第33條第1項第4款及
    第63條第1項第1款定有明文。又汽車駕駛人變換車道時，應
    先顯示欲變換車道方向之燈光，並應顯示至完成變換車道之
    行為；汽車在行駛途中，變換車道或超越前車時，應依標誌
    、標線、號誌指示，並不得有未依規定使用方向燈之情形，
    亦為道路交通安全規則第109條第2項第2款及高速公路及快
    速公路交通管制規則（下稱管制規則）第11條第2款所明文
    。上開管制規則係依據道交條例第33條第6項授權而訂定，
    經核未逾越母法授權意旨與範圍，自得為被告採為執法之依
    據。
　㈢經查，本院勘驗本件採證影片，勘驗內容如下：
　　⒈10:27:51：系爭車輛行駛於中內車道；
　　⒉10:27:52：系爭車輛閃爍右側方向燈；
　　⒊10:27:52：系爭車輛右側方向燈熄滅，系爭車輛開始向右
      變換車道；
　　⒋10:27:53：系爭車輛持續向右變換車道；
　　⒌10:27:54：系爭車輛持續向右變換車道，閃爍煞車燈；
　　⒍10:27:55：系爭車輛持續向右變換車道，閃爍煞車燈；
　　⒎10:27:56：系爭車輛持續向右變換車道，煞車燈熄滅；
　　⒏10:27:56：系爭車輛變換至中外車道，閃爍煞車燈；
　　⒐10:27:57：系爭車輛行駛於中外車道，煞車燈熄滅；
　　⒑10:27:58：系爭車輛行駛於中外車道，上開影像連續，時
      間、日期、號牌均清楚明確，場景、光影、色澤均屬正常
      且自然呈現，包含系爭車輛變換車道之完整經過，時序正
      常，並無剪輯或漏秒之情；
　　有本院勘驗內容及影片截圖附卷可佐（見本院卷第85至93頁
    ），且將上開勘驗內容及影片截圖函請兩造表示意見（見本
    院卷第97頁、第107至115頁）。依上開勘驗內容及影片截圖
    ，可徵系爭車輛自中內車道向右變換至中外車道期間，於車
    身尚未完全變換至中外車道之前，右邊方向燈僅短暫顯示1
    秒後熄滅，之後再閃爍煞車燈等情，足認當時原告駕駛系爭
    車輛自中內車道向右變換至中外車道期間，並未全程顯示右
    邊方向燈，依上開規定已構成「行駛高速公路未依規定變換
    車道」之違規行為。是被告據此裁罰原告，洵屬有據。
  ㈣原告主張當時已連續踩3次煞車提醒後方，係因車頭些許回正
    ，右轉燈自動熄滅等語，固非無見。惟依前開勘驗內容及影
    片截圖，系爭車輛變換車道之過程僅跨越1個車道，車身切
    換之角度應屬有限，實難認系爭車輛係因回正之機制而觸發
    方向燈自動關閉。再衡以一般車輛操作，果若因方向盤回正
    而導致方向燈自動關閉時，不僅方向燈之提示音隨即停止，
    並發出「咯」的聲音外，另在車輛儀表板上之「方向燈指示
    燈」亦會熄滅，以上警示聲音停止或燈號消滅，乃均為提醒
    車輛駕駛人方向燈已經關閉，此時車輛如尚未完成變換車道
    時，即仍應依法再顯示方向燈，以提醒其他用路人之注意，
    亦無從僅以煞車燈代替之，足見原告對於變換車道未依規定
    顯示方向燈之違規行為，縱非故意，亦有過失甚明。是以，
    系爭車輛於變換車道過程中未見有大幅度切換車身角度之情
    形，亦未於方向燈熄滅後再重新顯示方向燈，從而原告所執
    上開主張，尚不足採。
  ㈤原告另質疑檢舉人之行車紀錄器之功能是否正常，有無失真
    之情形，以及是否經剪接或變造等語，亦非無見。惟查，檢
    舉人接受舉發機關員警訪談時陳稱：拍攝本件檢舉影片之行
    車紀錄器廠牌為「MIO」、型號為「MiVue805（N660W）」，
    其內建GPS功能，每次開機啟動時行車紀錄器均會自動校正
    日期時間等語，並提供該行車紀錄器照片，此有舉發機關11
    1年5月16日國道警一交字第1110400881號函暨所附檢舉人訪
    談筆錄及行車紀錄器照片（見本院卷第79至84頁）附卷可參
    ，又前揭廠牌型號之行車紀錄器確實內建GPS自動調整日期
    時間功能乙節，有該廠牌型號之行車紀錄器規格網頁資料（
    見本院卷第95頁）可參，可徵檢舉人所使用行車紀錄器之日
    期時間係經過自動校正，足認採證影片所顯示之時間，確為
    當時原告駕駛系爭車輛行經系爭路段之時間無誤。又觀諸上
    開勘驗內容及影片截圖，可見採證影片影像連續，清楚呈現
    系爭車輛變換車道之完整經過，時序正常，亦無剪輯或漏秒
    之情。是以，原告未能指出採證影片內容何處有不實或變造
    之情形，其前揭主張，亦不足採。
  ㈥本件判決基礎已臻明確，兩造其餘攻擊、防禦方法及訴訟資
    料經本院審酌後，核與判決結果不生影響，無一一論述之必
    要，併此敘明。
六、結論：
　　原處分認事用法並無違誤，原告訴請撤銷原處分為無理由，
    應予駁回。至本件裁判費為300元，應由敗訴之原告負擔，
    爰確定第一審訴訟費用額如主文第2項所示。
中　　華　　民　　國　　111 　年　　7 　　月　　20 　 日
　　　　　　　　　行政訴訟庭　法　官　邱士賓
上為正本係照原本作成。如不服本判決，應於送達後20日內，向本院提出上訴狀並表明上訴理由（原判決所違背之法令及其具體內容或依訴訟資料可認為原判決有違背法令之具體事實)，其未載明上訴理由者，應於提出上訴後 20 日內向本院補提理由書（上訴狀及上訴理由書均須按他造人數附繕本，如未按期補提上訴理由書，則逕予駁回上訴），並應繳納上訴裁判費新臺幣 750 元。
中　　華　　民　　國　　111 　年　　7 　　月　　20 　 日
                              書記官  李  欣

訴訟費用計算書
項　　　　目　　　　　　　金　額（新臺幣）　　備　註
第一審裁判費　　　　　　　　300元
合        計　　　　　　　　300元